【裁判字號】    89,易,51
【裁判日期】    890726
【裁判案由】    傷害
【裁判全文】
臺灣宜蘭地方法院刑事判決                            八十九年度易字第五一號
    公  訴  人  臺灣宜蘭地方法院檢察署檢察官
    被      告  丁○○
右列被告因傷害案件，經檢察官提起公訴（八十八年度偵字第一五七Ｏ號、三六七八
號），本院判決如左：
    主  文
丁○○傷害人之身體，處有期徒刑肆月，如易科罰金，以參佰元折算壹日。又傷害人
之身體，處有期徒刑參月，如易科罰金，以參佰元折算壹日。應執行有期徒刑陸月，
如易科罰金，以參佰元折算壹日。
    事  實
一、丁○○於（一）八十八年四月八日上午十一時許，與其姐丙○○、外甥女戊○○
    、外甥女婿乙○○、宜蘭縣政府地政科科員張宗華、劉耀經及陳蒼火等人在宜蘭
    縣三星鄉○○路一一七號旁耕地進行會勘時，與丙○○、戊○○及乙○○發生爭
    執，竟基於同一之傷害故意，先動手將乙○○拉至田裡扭打，後於丙○○、戊○○出手阻止之際，出手傷害丙○○、戊○○及乙○○之身體，造成丙○○受有前
    頸部及左前臂擦傷之傷害；戊○○受有左手前臂瘀血之傷害；乙○○受有左側頭
    皮血腫、前頸及背部傷之傷害。（二）又另行基於傷害之犯意，於民國八十八年
    六月（起訴書誤繕為二月）二十四日凌晨一時許，在宜蘭縣羅東鎮○○街十三號
    金銀塔ＫＴＶ內，因故與己○○發生爭執，竟動手毆打，造成己○○受有頭部外
    傷、右膝血腫併內側半月板破裂、以及左肩關節脫臼之傷害。
二、案經告訴人丙○○、戊○○、乙○○及己○○訴請臺灣宜蘭地方法院檢察署檢察
    官偵查起訴。
    理  由
一、訊據被告丁○○坦承曾於上揭時、地分別與告訴人丙○○、戊○○、乙○○及己○○發生爭執之事實，惟矢口否認有何傷害之犯行，分別以：（一）當天是乙○○先以石頭丟擲，方才出手拉乙○○至田裡扭打，後來丙○○、戊○○見狀一同
    幫忙乙○○毆打伊，我才與三人對打；（二）案發當天是因己○○喝醉先以啤酒
    鋁罐丟我，但並未丟到我，後來我才與他發生拉扯，在拉扯間有動手打他，並向
    他的肩膀打一拳等語置辯。惟查右揭犯罪事實業經告訴人丙○○、戊○○、乙○○及己○○於偵審中指訴歷歷，並有證人楊淑貞、甲○○、張宗華、劉耀經、陳
    蒼火及張連枝等人證述，核與被告於本院八十九年七月十二日審理中自承渠確曾
    與丙○○、游秋萍與乙○○對打及與向己○○肩膀打一拳等語相符（見本院訊問
    筆錄及八十八年他字第三一七號偵查卷第十七頁八十八年八月四日訊問筆錄），
    此外有羅東博愛醫院出具告訴人丙○○受有左前臂擦傷、告訴人游秋萍受有左手
    前臂瘀傷、乙○○受有左側頭皮血腫、前頸兩處擦傷、背部擦傷等傷害之驗傷診
    斷書乙份及己○○提出受有頭部外傷、右膝血腫併內側半月板破裂、左肩關節脫
    臼等傷害之敏盛綜合醫院診斷證明書在卷可稽。另參以上揭診斷證明書所述告訴
    人驗傷之時間、受傷部位、傷勢與指訴情節相符，顯見告訴人指訴非虛，本件事
    證明確，被告傷害犯行，堪以認定。按刑法所謂正當防衛係指對於現在不法侵害
    而出於防衛自己或他人權力之行為，要件上必須具備(1)主觀上防衛之意思(2)有現
    在不法之侵害(3)防衛行為之適當性。又按最高法院八十四年度台非字第二０八號
    判決「衡之一般社會經驗法則，互毆係屬多數動作構成單純一罪而互為攻擊之傷
    害行為，縱令一方先行出手，而還擊之一方在客觀上茍非單純對於現在不法之侵
    害為必要排除之反擊行為，因其本即有傷害之犯意存在，則對其互為攻擊之還手
    反擊行為，自無主當防衛權之餘地。」所揭示之旨，被告丁○○與告訴人丙○○
    、戊○○、乙○○縱係互毆，然被告丁○○對於丙○○等三人非基於排除侵害之
    意思而為反擊，至於傷害己○○部分，因無相關事證認己○○確有丟擲啤酒鋁罐
    之不法侵害行為，況縱有丟擲鋁罐之事實，然因不法侵害業已過去，是被告於起
    訴二件傷害事實均無得依刑法第二三條前段正當防衛之規定，而主張免責之問題
    ，併此敘明。
二、核被告丁○○毆打告訴人丙○○、戊○○、乙○○之行為，及毆打己○○之行為
    ，均係犯刑法第二百七十七條第一項之普通傷害罪。被告一傷害行為使丙○○、
    戊○○及乙○○三人受傷，係一行為觸犯三傷害罪名，屬同種想像競合犯，應僅
    從一重處斷。另被告所犯上開二罪情節、動機相異，且時隔多日，顯非基於概括
    之犯意為之，是其二次傷害犯行之犯意各別，行為不同，應分論併罰，檢察官認
    屬連續犯，容有誤會，附此敘明。爰審酌被告僅因些微事故即對至親為本件犯行
    之犯罪動機、手段、犯罪對被害人所受損害，暨被告之智識程度、犯後態度等一
    切情狀，分別量處如主文所示之刑，並定其應執行之刑，及諭知易科罰金之折算
    標準。至扣案之頭髮一撮係由告訴人丙○○頭上拉扯而脫落之物，非被告所有，
    不予沒收，併此敘明。
據上論斷，應依刑事訴訟法第四百五十二條、第二百九十九條第一項前段，刑法第二
百七十七條第一項、第五十五條、第四十一條、第五十一條第五款，罰金罰鍰提高標
準條例第一條前段、第二條，判決如主文。
本案經檢察官林吉泉到庭執行職務。
中      華      民      國    八十九    年      七      月    二十六    日
                                  臺灣宜蘭地方法院刑事第一庭
                                      審判長法  官  林  明  山
                                            法  官  陳  嘉  年
                                            法  官  李  毓  華
右正本證明與原本無異。
如不服本判決，應於判決送達後十日內，向本院提出上訴狀。（須附繕本）
                                            書記官  林  慶  生
中      華      民      國    八十九    年      七      月    二十七    日
附錄法條：
刑法第二百七十七條
傷害人之身體或健康者，處三年以下有期徒刑，拘役或一千元以下罰金。
犯前項之罪，因而致人於死者，處無期徒或七年以上有期徒刑，致重傷者，處三年以
上、十年以下有期徒刑。


司法院資訊處製作；財團法人民間司法改革基金會備份。
